臺灣桃園地方法院民事裁定
111年度消債更字第167號
聲  請  人  
即  債務人  關義豪  

代  理  人  韓瑋倫律師（法律扶助）
上列當事人因消費者債務清理事件聲請更生，本院裁定如下：
    主  文
債務人關義豪自民國111年11月30日上午10時起開始更生程序。
命司法事務官進行本件更生程序。
    理  由
一、按債務人不能清償債務或有不能清償之虞者，得依消費者債
    務清理條例所定更生或清算程序，清理其債務；債務人無擔
    保或無優先權之本金及利息債務總額未逾新臺幣（下同）1,
    200萬元者，於法院裁定開始清算程序或宣告破產前，得向
    法院聲請更生；法院開始更生程序之裁定，應載明其年、月
    、日、時，並即時發生效力，消費者債務清理條例（下稱消
    債條例）第3條、第42條第1項及第45條第1項分別定有明文
    。又按債務人對於金融機構負債務者，在聲請更生或清算前
    ，應向最大債權金融機構請求協商債務清償方案，或向其住
    、居所地之法院或鄉、鎮、市、區調解委員會聲請債務清理
    之調解，同條例第151條第1項規定甚明。
二、聲請意旨略以：聲請人即債務人因積欠債務無法清償，於民
    國111年1月14日向本院聲請消費者債務清理調解，嗣因聲請
    人尚有其他資產管理公司債務，無法負擔安泰商業銀行股份
    有限公司（下稱安泰銀行）所提之協商方案而調解不成立，
    又聲請人主張其無擔保或無優先權之債務總額為2,372,059
    元，未逾1,200萬元，且未經法院裁定開始清算程序或宣告
    破產，爰聲請裁定准予更生等語。
三、經查：
  ㈠本條例所稱消費者，指5年內未從事營業活動或從事小規模營
    業活動之自然人；前項小規模營業指營業額平均每月20萬元
    以下者，消債條例第2條第1、2項定有明文。聲請人自108年
    3月起迄今均從事駕駛計程車載客業務，平均每月營業額約
    為35,000元至58,000元不等，有營業小客車行車執照、收入
    切結書、消費者債務清理補正狀、月報表、車隊在隊及收入
    證明書等件在卷可稽（調解卷第24、60頁；更生卷第55、68
    、96頁），堪認聲請人上開主張為可採，聲請人每月營業額
    既低於20萬元，自屬消債條例第2條規定之從事小規模營業
    活動之自然人，得依消債條例聲請更生，合先敘明。
  ㈡關於前置協商之要件：聲請人以其有不能清償債務情事，向
    本院聲請債務清理前置調解，經本院以111年度司消債調字
    第43號調解事件受理在案，嗣本院司法事務官於111年3月2
    日開立調解不成立證明書（調解卷第86頁），業經本院依職
    權調閱上開卷宗核閱無訛，堪認聲請人本件之聲請已踐行前
    開法條之前置調解程序規定，本院自得斟酌調解卷中所提出
    之資料及調查之證據，再綜合聲請人目前全部收支及財產狀
    況，評估是否已達不能維持最低生活條件，而有「不能清償
    債務或有不能清償之虞」之情形。
  ㈢關於聲請人之債務總額：聲請人雖陳報其無擔保或無優先權
    債務總額為2,372,059元（調解卷第10頁），然依債權人之
    陳報，安泰銀行彙整各金融機構債權額為1,695,276元（調
    解卷第80頁）；第一金融資產管理股份有限公司債權額為63
    2,977元（調解卷第50頁）；衛生福利部中央健康保險署債
    權額為52,247元（調解卷第57頁）；良京實業股份有限公司
    債權額為2,139,835元（調解卷第62頁），總計上開金額為4
    ,520,335元，故本院認應以4,520,335元為其無擔保債務總
    額。另聲請人臺灣銀行有擔保債權為57,261元（調解卷第81
    頁）；和潤企業股份有限公司汽車貸款債權631,708元（更
    生卷第59頁），附此敘明。
  ㈣關於聲請人之財產及收入：
    ⒈聲請人名下並無財產，目前營業使用之小客車係榮民計程
      車業服務中心新北市分中心所有，有財產及收入狀況說明
      書、全國財產稅總歸戶財產查詢清單、營業小客車行車執
      照、分期付款買賣契約書在卷可稽（調解卷第9、20、24
      頁；更生卷第110頁）。
    ⒉聲請人於調解不成立之日聲請更生，則其聲請前2年應自聲
      請調解之日即111年1月14日回溯2年（約為109年1月至110
      年12月）。聲請人主張於此段期間皆從事計程車司機工作
      ，且因新冠肺炎疫情嚴重，民眾擔心感染而不敢搭乘計程
      車，以致聲請人每日營業額扣除營業成本後僅餘900元，
      平均每月收入約23,000元，有切結書、加油費、保養費、
      停車位租金、車隊費用、榮民計程車業服務中心新北市分
      中心服務費、車隊月租費、派遣費、系統維護費、保險費
      、eTag儲值費用等單據在卷為憑（調解卷第60頁；更生卷
      第70至108、116至122頁）。雖聲請人於此段期間平均收
      入低於我國最低基本工資，然考量計程車業於疫情期間確
      實受有一定之影響，且聲請人所提列之金額亦尚屬合理，
      堪認聲請人於更生前2年期間之收入為552,000元（計算式
      ：23,000元×24個月）。
    ⒊聲請人目前仍從事計程車司機工作，依其所提出之月報表
      所示（更生卷第68頁），111年4月至9月平均每月營業額
      為51,538元【計算式：（50,770元＋51,910元＋56,625元＋4
      4,320元＋52,590元＋53,010元）÷6個月，元以下四捨五入
      】，再扣除每月營業成本15,494元（明細及金額詳如更生
      卷第114至115頁），並有前開單據在卷可稽，則聲請人目
      前每月收入約為36,044元（計算式：51,538元－15,494元
      ），故本院認以36,044元列計其每月收入尚屬合理。
  ㈤關於聲請人之必要支出：
　　⒈按債務人必要生活費用，以最近一年衛生福利部或直轄市
      政府所公告當地區每人每月最低生活費1.2倍定之；受扶
      養者之必要生活費用，準用第一項規定計算基準數額，並
      依債務人依法應負擔扶養義務之比例認定之；前二項情形
      ，債務人釋明更生期間無須負擔必要生活費用一部或全部
      者，於該範圍內，不受最低數額限制；債務人證明確有必
      要支出者，不受最高數額及應負擔比例之限制，消債條例
      第64條之2定有明文。次按，債務人聲請更生或清算時所
      提財產及收入狀況說明書，其表明每月必要支出之數額，
      與本條例第64條之2第1項、第2項規定之認定標準相符者
      ，毋庸記載原因、種類及提出證明文件，消債條例施行細
      則第21條之1第3項亦有明文。
　　⒉聲請人主張其每月必要支出為25,037元（個人必要支出18,
      337元、扶養配偶6,700元）。審酌聲請人個人必要支出部
      分，並未逾越桃園市110年度平均每人每月最低生活費1.2
      倍即18,337元，與前開規定相符，認聲請人每月個人必要
      支出以18,337元列計尚屬適當。
　　⒊聲請人扶養配偶6,700元，並提出戶籍謄本、財產所得清單
      、109及110年度綜合所得資料清單等件附卷為憑（調解卷
      第29頁；更生卷第62至66頁）。審酌聲請人之配偶現年56
      歲，原從事個人美容工作室工作，因疫情影響而無收入，
      於其尋找到下一份工作前確實有受聲請人扶養之必要，本
      院衡以一般情形，受扶養人日常生活較為單純，其支出應
      較扶養人為低，爰依111年度桃園市每人每月最低生活費1
      .2倍之7成即12,836元為標準計算較為合理，又聲請人應
      與其子女共同負擔扶養費用，則聲請人每月應負擔之配偶
      扶養費應為4,279元（計算式：12,836元÷3人，元以下四
      捨五入），於此範圍則不予列計。
　　⒋是以，聲請人每月個人必要支出應以18,337元列計；配偶
      扶養費應以4,279元列計，總計每月必要支出為22,616元
      （計算式：18,337元＋4,279元）。
  ㈥小結：
    聲請人以上開收入扣除必要支出後，每月應有餘額13,428 
    元（計算式為：36,044元－22,616元）可供清償債務，惟其
    無擔保或無優先權債務總額倘以其每月所餘13,428元清償債
    務，需逾28年始得清償完畢（計算式：4,520,335元÷13,428
    元÷12個月），再審酌聲請人現年約58歲（53年9月生，調解
    卷第29頁），距勞工強制退休年齡65歲僅餘約7年，堪認聲
    請人之收入及財產狀況，有藉助更生制度調整其與債權人間
    權利義務關係之必要，自應許聲請人得藉由更生程序清理債
    務。
四、綜上所述，聲請人係消費者，已達不能清償債務之程度，經
    消費者債務清理調解不成立，而查無消債條例第6條第3 項
    、第8條或第46條各款所定應駁回更生聲請之事由，則其聲
    請，應屬有據，爰裁定准許，並依同條例第16條第1項規定
    ，命司法事務官進行更生程序如主文。
五、本院裁定准許開始更生程序，俾使聲請人得以重建經濟生活
    ，惟本裁定不生使債務消滅之效力，須聲請人於更生程序中
    與債權人協定更生方案，並持續履行完畢後，始能依消債條
    例第73條之規定使全部債務均視為消滅，附此敘明。
中　　華　　民　　國　　111 　年　　11　　月　　30　　日
                  民事第三庭    法　官　吳佩玲
以上正本係照原本作成。
本裁定不得抗告。
本裁定業已於111年11月30日上午10時公告。
中　　華　　民　　國　　111 　年　　11　　月　　30　　日
                              書記官　龍明珠